【裁判字號】    91,上訴,1834
【裁判日期】    920225
【裁判案由】    偽造貨幣
【裁判全文】
臺灣高等法院高雄分院刑事判決          九十一年度上訴字第一八三四號
    上  訴  人
    即  被  告  甲○○  男( .
    指定辯護人  本院公設辯護人    李  佩  娟
右上訴人因偽造貨幣案件，不服臺灣高雄地方法院九十一年度訴字第一０四三號中華
民國九十一年九月二十日第一審判決（起訴案號：臺灣高雄地方法院檢察署九十一年
度偵字第一七九三三號），提起上訴，本院判決如左：
      主      文
原判決關於甲○○部分撤銷。
甲○○共同連續行使偽造之通用紙幣，處有期徒刑年拾月。偽造之面額新臺幣伍佰
元通用紙幣貳拾張（編號ＰＷ七九六五八二ＪＮ玖張、ＭＶ八三九四六三ＣＲ肆張、
ＭＵ七０六二五四ＡＴ張及編號不詳者肆張），均沒收。
      事      實
一、甲○○原於陸軍步兵學校服役，於民國（下同）九十年九月八日下午，休假離營
    ，見自由時報刊登「錢換錢，印刷品，一比五，0000000000」出售偽
    鈔之廣告，竟意圖供行使之用，與該行動電話使用人曾文明（另案判決）聯絡，
    於當日在高雄市○○區○○路附近公園內，以新台幣（下同）二千元之代價，向
    曾文明購買偽造之舊版面額五百元通用紙幣二十張（兌換比例為一比五），而收
    集偽造之通用紙幣。甲○○取得偽造之通用紙幣後，先交付二張偽造通用紙幣與
    知情之其弟侯勝凱（另判處有期徒刑一年六月，緩刑四年確定），然後於翌（九
    ）日與侯勝凱共同基於行使偽造通用紙幣之概括犯意聯絡，二人共乘車牌ＸＰＮ
    －五八一號輕機車，於當日二十時之前，先後四次至高雄縣林園鄉某四處檳榔攤
    ，由甲○○各持上開偽造之通用紙幣一張，充作真鈔，向該四處檳榔攤之不詳姓
    名經營者，購買五十元或一百元之檳榔、香菸等物，使該經營者陷於錯誤，將檳
    榔、香菸交付，並找得真正之通用紙幣，均行使得手，又於當日二十時前後，先
    後至高雄縣林園鄉○○路○段二四八號旁「太陽城檳榔攤」及高雄縣林園鄉○○
    ○路三０一號之「兄弟檳榔攤」等二處，均由甲○○持上開偽造之通用紙幣各一
    張，充作真鈔，向該二處檳榔攤之店員葉慧君及鄭演如購買檳榔，企圖找得真正
    之通用紙幣，惟因遭葉慧君及鄭演如發覺有異，而均未行使得逞。
二、嗣至九十年九月九日晚間九時三十分許，侯勝凱騎乘前揭機車搭載甲○○，途經
    高雄縣林園鄉○○路○段四十號前時，經警攔車盤查而查獲，並當場在甲○○之
    左手扣得偽造舊版面額五百元通用紙幣一張，並在其內褲、皮包中分別扣得偽造
    舊版面額五百元通用紙幣七張及六張。另在侯勝凱之皮包內扣得偽造舊版面額五
    百元通用紙幣二張，共計扣得偽造之舊版面額五百元紙鈔十六張（編號ＰＷ七九
    六五八二ＪＮ九張、ＭＶ八三九四六三ＣＲ四張、ＭＵ七０六二五四ＡＴ三張）
    。
三、案由高雄縣警察局林園分局報請國防部南部地方軍事法院檢察署移送台灣高雄地
    方法院檢察署檢察官偵查起訴。
    理    由
一、訊據上訴人即被告甲○○對於前開購買偽造之通用紙幣行使之事實，供承不諱，
    而辯稱：伊是以二千元向曾文明購買面額各五百元之偽鈔二十張，向鄭演如購買
    檳榔時即被發覺，並未向其他檳榔攤購買檳榔或香菸，伊是被逼始購買偽鈔，除
    被扣案之十六張偽鈔外，其餘四張，因被查獲緊張而將之丟棄云云。
二、惟查：
  (一)前開被告見自由時報刊載真鈔換偽鈔之廣告，即打行動電話聯絡，而在高雄市○
    ○區○○路附近公園，以二千元真鈔向曾文明購買偽鈔二十張等情，為被告於偵
    審中供述明確（九十年度偵字第一六九五八號卷第三五頁、九十年度偵字第一七
    九三三號卷第九頁反面、第十頁、原審卷第一八頁、本院九十二年一月二十日訊
    問筆錄），並有刊登上開廣告之自由時報影本附卷可稽。而前述0000000
    000號行動電話之使用人為曾文明，該真鈔換偽鈔之廣告，係曾文明所為，被
    告以二千元真鈔向曾文明購買二十張之面額五百元偽鈔等情，亦據證人曾文明於
    台灣高雄地方法院檢察署九十一年度偵字第三０八二號偽造貨幣案及本院調查中
    證述無訛，有訊問筆錄在卷足憑。被告先前雖供稱以五千元真鈔購買二萬元即四
    十張之偽鈔，但與出售偽鈔之曾文明所證不符，本院以被告在本院所供及曾文明
    之證言，為認定事實之依據。
  (二)被告與其弟侯勝凱為警查獲時，警方在被告之左手扣得偽造之舊版面額五百元之
    偽鈔一張，又在其內褲、皮包中扣得同版面額之偽鈔七張及六張，另在侯勝凱之
    皮包內扣得同版面額之偽鈔二張，共為十六張等事實，為被告所是認。扣案之偽
    鈔十六張，其中九張編號均為ＰＷ七九六五八二ＪＮ，四張編號均為ＭＶ八三九
    四六三ＣＲ，三張編號均為ＭＵ七０六二五四ＡＴ，經中央銀行發行局轉送中央
    印製廠鑑定結果，認該批偽鈔均以彩色噴墨方式仿印，紙質與真鈔不同，無安全
    線及水印，均屬偽造等情，有該局九十年十月二十三日（九０）台央發字第０三
    ００五三九六九號函一紙附卷可憑。
  (三)被告與其弟侯勝凱共乘一部機車，於前開時地，由被告各持一張面額五百元之偽
    鈔，分別持向鄭演如及葉慧君購買檳榔，因鄭演如、葉慧君發覺有異，而行使未
    果等情，亦據證人鄭演如、葉慧君具結證實（原審卷第三一、五一頁）。被告雖
    僅供承有以偽鈔向鄭演如購買檳榔未得逞，而否認有以偽鈔向葉慧君購買檳榔云
    云，惟葉慧君與被告兄弟並無仇怨，為葉慧君所陳明，是葉慧君要無憑空誣陷被
    告及侯勝凱之理，是葉慧君之證言，應堪採信。
  (四)被告於偵查中供承購買之偽鈔，其中二張還給其弟侯勝凱，自己用了二、三張，
    共同被告侯勝凱亦陳明被告有給與二張偽鈔，並指稱當日有去四、五家（檳榔攤
    ）購買香菸等語（九十年度偵字第一六九五八號卷第一四頁）。就被告與侯勝凱
    之供述觀之，未扣案之四張偽鈔，應係被告在被查獲前，已在林園鄉某四處檳榔
    攤購買香菸找得真鈔得逞甚明。被告雖辯稱未扣案之四張偽鈔，已丟掉或洗掉云
    云，惟被告以真鈔購買偽鈔，用意在購買小額商品找回真鈔，豈有任意丟棄之理
    ，且亦無僅丟掉其中四張偽鈔之可能，是被告及侯勝凱之上開行使偽鈔之供述，
    足認為真實可採，其丟掉或洗掉之說，尚難採信。
  (五)被告交付二張偽鈔與侯勝凱，侯勝凱雖否認知悉偽鈔，被告亦附和其詞，然查，
    被告與侯勝凱為同胞兄弟，為侯勝凱所陳明，依常情而論，被告應無對之行騙之
    理，且就侯勝凱隨即與被告共乘機車至多處檳榔攤行使偽鈔之情節觀之，侯勝凱
    於收受偽鈔必然知情無疑。侯勝凱就行使偽鈔部分，供稱其不知為偽鈔云云。惟
    如係真鈔購買香菸或檳榔食用，同日購買一次為已足，豈有連續六次購買之可能
    ，是可認定侯勝凱就被告以偽鈔購買香菸或檳榔之事實，有行為分擔及犯意聯絡
    甚明。
  (六)綜上所，本案事證已臻明確，被告所辯，顯係避就之詞，殊無足採，其犯行洵
    堪認定。
三、查中央銀行所發行之新台幣券，經政府訂為法定貨幣，具有強制流通性質，自屬
    刑法上所稱之通用紙幣（最高法院二十八年上字第八九六號判例、院字第一五０
    二號解釋參照）。又行使偽造紙幣，本含有詐欺性質，故不論以詐欺取財罪（最
    高法院二十九年上字第一六四八號判例參照）。核被告行使偽造之通用紙幣，係
    犯刑法第一百九十六條第一項、第三項之行使偽造通用紙幣既遂罪（前四次）及
    行使偽造通用紙幣未遂罪（後二次）。被告意圖供行使之用，而收集、交付偽造
    之通用紙幣之低度行為，為其後行使偽造通用紙幣之高度行為所吸收，不另論罪
    。被告就上開行使偽造之通用紙幣犯行，與侯勝凱有犯意聯絡及行為分擔，為共
    同正犯。被告連續多次行為，時間緊接，犯構成要件相同之罪名，顯係基於概括
    犯意反覆為之，應依連續犯規定，以既遂犯一罪論，並加重其刑。公訴意旨雖未
    論被告交付偽造通用紙幣與侯勝凱之行為，因此部分與起訴部分，有裁判上一罪
    關係，為起訴效力所及，自應併予論判。
四、原審論處被告罪刑，固無不合，惟被告行使偽造通用紙幣共六次，原審判決認定
    為四、五次，且被告購買之偽鈔為二十張，原審判決認定為四十張；均有未洽。
    被告上訴意旨以量刑過重指摘原判決不當，雖無理由（被告所犯刑法第一百九十
    六條第一項之行使偽造通用紙幣罪，其法定刑為三年以上十年以下有期徒刑，原
    判決量處有期徒刑三年十月，為低度之刑，顯無過重之嫌），但原判決既有可議
    ，自應將之撤銷改判。爰審酌被告行使偽造通用紙幣，助長印製偽鈔之氣焰，危
    害國家金融秩序，情節非輕，姑念行使之偽鈔僅四張，危害非鉅，及犯罪後坦承
    部分犯行，態度尚好等一切情狀，仍如原審量處如主文所示之刑。扣案之偽造面
    額各五百元通用紙幣十六張，及未扣案而不能證明已滅失之同面額偽造通用紙幣
    四張，均依刑法第二百條規定宣告沒收。
五、公訴意旨另以：被告購買收集之偽造面額五百元通用紙幣，另有二十張（含上開
    論罪部分共四十張），又另行使偽造通用紙幣二次（即起訴書所載三次又五次，
    共八次，扣除上開論罪部分六次）；亦有犯刑法第一百九十六條第一項之行使偽
    造通用紙幣罪嫌等情。惟查，被告向曾文明購買之偽造通用紙幣共二十張，行使
    六次，已如上述，另無證據可資認定被告另有收集二十張偽造通用紙幣，及二次
    行使偽造通用紙幣之犯行；因公訴意旨認此部分與前開論罪部分，有連續犯之裁
    判上一罪關係，故不另為無罪之諭知。
據上論斷，應依刑事訴訟法第三百六十九條第一項前段、第三百六十四條、第二百九
十九條第一項前段、刑法第二十八條、第五十六條、第一百九十六條第一項、第二百
條、罰金罰鍰提高標準條例第一條前段，判決如主文。
本案經檢察官張其主到庭執行職務。
中    華    民    國     九十二     年       二       月     二十五     日
                              臺灣高等法院高雄分院刑事第五庭
                                  審判長法官  吳水木
                                        法官  趙文淵
                                        法官  洪慶鐘
右正本證明與原本無異。
如不服本判決應於收受本判決後十日內向本院提出上訴書狀，其未述上訴理由者，
並得於提起上訴後十日內向本院補提理由書狀（均須按他造當事人之人數附繕本)「
切勿逕送上級法院」。
                                      書記官  彭筱瑗
中    華    民    國     九十二     年       二       月     二十六     日
附錄：本判決論罪科刑法條：
刑法第一百九十六條第一項：
行使偽造、變造之通用貨幣、紙幣、銀行券或意圖供行使之用而收集或交付於人者，
處三年以上十年以下有期徒刑，得併科五千元以下罰金。
                                                                      ＫＦ


司法院資訊處製作；財團法人民間司法改革基金會備份。
